【裁判字號】    92,台上,6779
【裁判日期】    921204
【裁判案由】    違反槍砲彈藥刀械管制條例等
【裁判全文】
最高法院刑事判決                              九十二年度台上字第六七七九號
    上  訴  人  甲○○
                乙○○
    共      同
    選任辯護人  陳武璋律師
右上訴人等因違反槍砲彈藥刀械管制條例等罪案件，不服台灣高等法院台中分院中華
民國九十年五月三十日第二審更審判決（九十年度上更(一)字第一七五號，起訴案號：
台灣台中地方法院檢察署八十七年度偵字第二九五九號），提起上訴，本院判決如左
：
    主  文
上訴駁回。
    理  由
一、持有可發射子彈具有殺傷力之改造玩具手槍部分：
按刑事訴訟法第三百七十七條規定，上訴於第三審法院，非以判決違背法令為理由，
不得為之。是提起第三審上訴，應以原判決違背法令為理由，係屬法定要件。如果上
訴理由狀並未依據卷內訴訟資料，具體指摘原判決不適用何種法則或如何適用不當，
或所指摘原判決違法情事，顯與法律規定得為第三審上訴理由之違法情形，不相適合
時，均應認其上訴為違背法律上之程式，予以駁回。本件原判決認定上訴人甲○○於
民國八十七年二月初某日，從不詳姓名者處取得可發射子彈具有殺傷力之改造玩具手
槍一支，未經許可而持有之，放置於其住處。嗣甲○○因與周寧城為女友事，另行起
意，與林坤煌及綽號「阿義」之不詳姓名成年人共同基於犯意聯絡，於同月六日凌晨
四時十分許，分持甲○○所有之西瓜刀一把及上開改造玩具手槍，在台中市○○路、
仁和路附近某檳榔攤，由林坤煌持槍抵住周寧城背部，「阿義」持西瓜刀站在前面，
脅迫周寧城上車至他處談判，使其行無義務之事，適因路人經過，周寧城乘機逃跑，
始未得逞（強制罪部分，另駁回如後述）。同日凌晨四時二十五分許，甲○○、林坤
煌及「阿義」又夥同有犯意聯絡之上訴人乙○○，攜帶該改造玩具手槍，前往台中縣
大里市「統領ＫＴＶ」尋找周寧城時，為警當場查獲（林坤煌逃逸時，經警開槍擊中
腹部死亡）等情。因而撤銷第一審之判決，改判論處甲○○、乙○○共同未經許可，
持有可發射子彈具有殺傷力之改造玩具手槍罪刑，已綜合全部卷證資料，敘明其所憑
之證據及認定之理由；而以上訴人等否認犯罪所持之辯解為不足採，予以指駁綦詳。
所為論敘，俱有卷存之證據資料可資覆按，從形式上觀察，並無違背法令之情形存在
。按採證認事屬事實審法院之職權，倘其判斷不違反經驗法則與論理法則，即不容任
意指摘為違法，而執為第三審上訴之合法理由。原判決以甲○○於警詢及偵查中已坦
承與林坤煌等人於上開時地，持西瓜刀及改造玩具手槍尋找周寧城談判女友之事，復
於第一審法院供稱西瓜刀及槍枝係其所有，當時其身上帶有西瓜刀和一把槍等語。乙
○○於警詢中亦供認林坤煌在車上曾告知帶有手槍；偵查中又坦稱其上車時「林坤煌
有拿槍給我看過，沒有子彈」等語，核與被害人周寧城、證人即警員洪宗德、蘇坤吉
等人陳述之情節相符。證人即林坤煌之母朱姬靜於檢察官相驗時亦稱：「……我有問
甲○○，你三更半夜找我兒子出去害了他一條命沒有了，你要坦白說槍與刀是什麼人
的，他有對我說，有一支槍及一支刀是他的，還有一支他不知道是何人的……」等語
，參互審酌，綜合判斷，而為上開事實之認定，已詳敘其斟酌取捨而得心證之理由，
並無上訴意旨所稱判決不載理由之違法情形。又持有手槍雖未同時持有子彈，於經驗
法則無違；而原判決認定甲○○持有之玩具手槍，係仿WALTHER廠半自動手槍製造之
玩具手槍，換裝土造金屬槍管改造而成，槍枝管制編號0000000000，已屬
具體明確。至扣案之另支改造玩具手槍（槍枝管制編號0000000000），則
無以證明係甲○○或乙○○所持有，該槍枝顏色為何？不影響於甲○○持有其改造手
槍之罪責，原審未向相關有線電視公司調閱新聞錄影帶，理由內已加說明（見原判決
第第七面第十三行至第十五行、第十面第十五行至第十一面第四行），與應於審判期
日調查之證據而未予調查之違法情形，難謂相當。再，未經許可持有手槍，其持有之
繼續，乃行為之繼續，至持有行為終了時，均論為一罪，不得割裂。若以之犯他罪，
兩罪間之關係如何，端視開始持有之原因為斷，如已非法持有手槍，後另起意犯罪，
或意圖犯甲罪而持有手槍，卻持以犯乙罪，均應以數罪併罰論處；必因意圖犯某罪而
持有手槍，後果以之犯該罪，兩罪間始有牽連犯之適用。原判決認定甲○○持有上開
改造玩具手槍，嗣另行起意，持之犯強制罪，已說明其所憑之論據，並本此合法確認
之事實，就甲○○所犯槍砲彈藥刀械管制條例第十一條第四項未經許可持有可發射子
彈具有殺傷力之改造玩具手槍罪、刑法第三百零四條第二項、第一項強制未遂罪，予
以分論併罰，要無判決適用法則不當或所載理由矛盾之違誤。另上訴意旨否認乙○○
共同持有改造玩具手槍，而為單純事實上之爭執；復漫稱警方辦案過程充滿內幕云云
等各節，徒就原審採證認事職權之適法行使，及判決內已明白論斷之事項，或無關犯
罪構成事實之情節，憑己見為空泛之指摘，均與法律規定得為第三審上訴理由之違法
情形，不相適合，其上訴為違背法律上之程式，應予駁回。
二、強制罪部分：
查刑事訴訟法第三百七十六條所列各罪之案件，經第二審判決者，不得上訴於第三審
法院，法有明文。原判決關於甲○○強制未遂罪部分，係依刑法第三百零四條第二項
、第一項論處罪刑，該罪最重本刑為三年以下有期徒刑，核屬刑事訴訟法第三百七十
六條第一款所列之案件，既經第二審判決，自不得上訴於第三審法院。乃上訴人等就
此部分一併提起上訴，顯為法所不許，應併駁回之。
據上論結，應依刑事訴訟法第三百九十五條前段，判決如主文。
中      華      民      國    九十二    年     十二     月      四      日
                              最高法院刑事第四庭
                                  審判長法官  紀  俊  乾
                                        法官  黃  正  興
                                        法官  劉  介  民
                                        法官  陳  東  誥
                                        法官  林  秀  夫
      右正本證明與原本無異
                                              書  記  官
中      華      民      國    九十二    年     十二     月      九      日
                                                                       Ａ


司法院資訊處製作；財團法人民間司法改革基金會備份。
